【裁判字號】    92,台上,2162
【裁判日期】    920424
【裁判案由】    搶奪
【裁判全文】
最高法院刑事判決                              九十二年度台上字第二一六二號
    上  訴  人  甲○○
右上訴人因搶奪案件，不服台灣高等法院高雄分院中華民國八十九年十一月二十一日
第二審判決（八十九年度上訴字第一二０八號，起訴案號：台灣高雄地方法院檢察署
八十七年度偵字第二一八一七、二二六八六號），提起上訴，本院判決如左：
    主  文
上訴駁回。
    理  由
按刑事訴訟法第三百七十七條規定，上訴於第三審法院，非以判決違背法令為理由，
不得為之。是提起第三審上訴，應以原判決違背法令為理由，係屬法定要件。如果上
訴理由狀並未依據卷內訴訟資料，具體指摘原判決不適用何種法則或如何適用不當，
或所指摘原判決違法情事，顯與法律規定得為第三審上訴理由之違法情形，不相適合
時，均應認其上訴為違背法律上之程式，予以駁回。本件上訴人甲○○上訴意旨略稱
：(一)、原判決認定上訴人搶奪被害人黃絹貽（原判決誤載為黃絹怡）之皮包內有現金
新台幣（下同）三千二百元一節，與卷內贓物認領保管收據及高雄市政府警察局前鎮
分局刑事案件移送書所載，即該皮包內應僅有現金三千一百元等情不符，於法有違。
(二)、原判決認定上訴人有搶奪犯行，無非依憑被害人於原審之供述，核與證人即承辦
員警陳啟昭、曾益章供述查獲上訴人之情節相符，為其主要論據之一。然被害人於原
審僅供述：伊經通知趕至派出所時，被害人之皮包內證件已經警員放置在派出所辦公
桌上。原判決論斷被害人、陳啟昭、曾益章所為供述各情相符，於法有違等語。(三)、
被害人就歹徒所穿著之衣服究係鵝黃色或係白色，前後所供不一，且其另供稱歹徒當
時戴全罩式安全帽，伊未見歹徒容貌；又被害人供述歹徒騎乘黑色機車，上訴人與共
同被告許耀文則供稱：當晚伊等係騎乘紅色機車。原判決採被害人前後不盡一致之供
述，為認定上訴人有為本件犯行之依據，復未說明上情何以不足為有利上訴人認定之
理由，於法有違。(四)、上訴人在為警查獲之現場，並無翻找被害人遭搶皮包之行為，
而係警員在現場查獲該遭搶之皮包後，硬指係上訴人搶奪該皮包，復以非法方法刑求
上訴人，上訴人無法忍受而承認涉及四件搶奪案；被害人於與警員溝通後亦為不利上
訴人之供述。另派出所主管於移送台灣高雄地方法院檢察署前，交待上訴人至少要向
檢察官承認曾為一件搶奪案，伊才有交保之機會云云，上訴人因不諳法律而誤信，乃
於偵查中為不實之自白。上訴人於八十七年度毒聲字第二五０六號一案中，已向法官
陳明遭刑求一事，並略有顯示瘀青之肚皮供法官檢驗，惟法院關於該部分之筆錄記載
為：胸部被打會痛等情。上訴人不利於己之自白確屬不實。另上訴人苟有搶奪被害人
之皮包，豈有於數小時後又在遭查獲現場翻看被害人皮包之理；陳啟昭、曾益章並非
負責現場巡邏之警員，其等所為證言不足採信；上訴人、許耀文之警訊筆錄就相關細
節記載詳細，顯非一般人之記憶力所及，亦足佐證上訴人於警訊中之自白不實。原判
決對上情未予調查釐清，即為不利上訴人之認定，於法有違等語。
惟查原判決認定上訴人有原判決事實欄所記載之搶奪犯行，係以上訴人於偵查中對相
關犯罪情節坦承不諱。被害人亦明確指稱係遭上訴人搶奪伊皮包；證人即承辦員警陳
啟昭、曾益章亦均供稱：係伊等同事巡邏經過現場時，發現上訴人與許耀文在翻動被
害人之皮包，覺得可疑，伊等正準備上前盤查時，上訴人二人分二路逃跑，後來只抓
到上訴人，再根據彼等翻動皮包裡面之資料，通知被害人前來指認上訴人作筆錄，伊
等有問上訴人等現金那裡去，據答稱是去買毒品了等語。此外，並有被害人領回其被
搶奪皮包內物品之贓物認領保管收據在卷可資佐證。上訴人雖辯稱：被害人之指述不
實云云。惟查被害人迄原審審理中仍對相關情節指訴明確，且核與證人陳啟昭、曾益
章證述查獲上訴人之情節相符；參酌被害人之皮包苟非遭上訴人、許耀文所搶奪，上
訴人與許耀文豈有於深夜在為警查獲現場翻動被害人遭搶皮包之理。堪認被害人所為
不利上訴人之指述係屬事實，上訴人否認辯稱各語，無非事後卸責之詞，不足採信等
情，予以綜合判斷。因而維持第一審論處上訴人共同意圖為自己不法之所有，而搶奪
他人之動產（累犯）罪刑之判決，駁回上訴人在第二審之上訴，業已說明其所憑之證
據及其認定之理由，從形式上觀察，並無違背法令之情形。而按證據之取捨與證據之
證明力如何，均屬事實審法院得自由裁量、判斷之職權；苟其此項裁量、判斷，並不
悖乎通常一般之人日常生活經驗之定則或論理法則，又於判決內論敘其何以作此判斷
之心證理由者，即不得任意指摘其為違法，而據為提起第三審上訴之合法理由。原判
決說明被害人供述前往警局指認情節，核與證人即承辦警員陳啟昭、曾益章供述內容
相符，並綜合上述其他各項證據資料，認定上訴人二人確有前揭犯行，乃其採證職權
之合法行使，且原判決並已說明其證據取捨及證據證明力判斷之理由，不容任意指為
違法。關於犯罪之細節，如非犯罪構成之要素，而與犯罪同一性無關者，判決書雖或
記載有誤，如其於判決結果並無影響，即無違法可言。上訴人搶奪被害人之皮包內究
有三千二百元或三千一百元，尚非構成犯罪事實之要素，其無礙於犯罪同一性之辨別
。上訴意旨(一)所指情形，縱令屬實，然其於判決結果不生影響，依刑事訴訟法第三百
八十條規定，尚不得據為適法之第三審上訴理由。況刑事判決書之文字，如有顯係誤
寫而不影響全案情節與判決本旨者，已經宣示送達後，仍可由原審法院依聲請或本於
職權以裁定更正之，有司法院大法官會議釋字第四十三號解釋可資參照，是如因誤寫
而生之錯誤，既非不得以裁定更正，任意指摘，並非有據。原判決已說明被害人之供
述何以足以採信之理由，而被害人事後於記憶所及範圍內，就案發時慌亂片刻所見為
約略之陳述，縱其描述歹徒所穿著衣服顏色前後有少許差異，或與上訴人許耀文辯解
之內容不同，然此與一般人之生活經驗法則尚屬無違，尚難即認屬有利於上訴人之證
據。縱認原判決就上情未詳細說明，而有微疵，然其於判決結果並無影響，依刑事訴
訟法第三百八十條之規定，仍不得據為上訴第三審之理由。另按有利於被告之證據不
採納及應於審判期日調查之證據，係指該證據倘予採納或經調查所能證明者，得以推
翻原審判決所確認之事實，而得據以為不同之認定為斷；如非事理所必然，或係無從
調查之證據方法，即欠缺其調查之必要性，縱未調查，或未於理由特加說明，均無違
背法令之可言。原判決已說明其認定上訴人有前揭犯行，並不以警訊筆錄為證據，故
上訴人辯稱於警訊中遭刑求一節，即無先予審究之必要（原判決第三頁第十八至十九
行）等情甚詳。上訴意旨(四)所載係上訴人片面之辯解，且縱就上情為調查亦非即能為
有利上訴人之認定，尚不得任意指摘原審有應調查之證據而未予調查之違法。況原審
於最後審判期日調查證據完畢開始辯論前，審判長問上訴人尚有何證據請求調查，上
訴人答稱：「無」（原審卷第六十八頁）。而本院為法律審，上訴人在本院又為此爭
執，自非依據卷內資料執為指摘之合法上訴第三審理由。上訴意旨就原審取捨證據論
斷事實之職權行使，暨原審已調查說明之事項，漫加指摘有調查未盡及採證違法云云
，均與法律規定得為第三審上訴理由之違法情形不相適合，是其上訴違背法律上之程
式，應予駁回。
據上論結，應依刑事訴訟法第三百九十五條前段，判決如主文。
中      華      民      國    九十二    年      四      月    二十四    日
                              最高法院刑事第三庭
                                  審判長法官  董  明  霈
                                        法官  林  茂  雄
                                        法官  王  居  財
                                        法官  張  祺  祥
                                        法官  池  啟  明
      右正本證明與原本無異
                                              書  記  官
中      華      民      國    九十二    年      四      月     三十     日


司法院資訊處製作；財團法人民間司法改革基金會備份。
